臺灣臺南地方法院刑事判決　　　　　　　100年度訴字第563號
公　訴　人　臺灣臺南地方法院檢察署檢察官
被　　　告　黃秀靜
上列被告因違反毒品危害防制條例案件，經檢察官提起公訴（10
0年度毒偵字第624號），本院判決如下：
    主  文
黃秀靜無罪。
    理  由
一、公訴意旨略以：被告黃秀靜基於施用第一級毒品海洛因之犯
    意，於民國100年2月24日下午2時45分回溯26小時內之不詳
    時間，在不詳地點，施用第一級毒品海洛因，嗣於100年2月
    24，因被告前犯有搶奪等案件而於保護管束期間，經臺灣臺
    南地方法院檢察署觀護人室通知到署採尿送驗呈現嗎啡陽性
    反應而查悉上情，因認被告涉犯毒品危害防制條例第10條第
    1項之施用第一級毒品罪嫌。
二、按犯罪事實應依證據認定之，無證據不得認定其犯罪事實；
    又不能證明被告犯罪者，應諭知無罪之判決，刑事訴訟法第
    154條第2項、第301條第1項分別定有明文。次按刑事訴訟上
    用以證明事實之證據，須於通常一般人均不至於有所懷疑，
    堪予確信其已臻真實者，始得據以為有罪之認定，倘其證明
    尚未達到此一程度，而有合理性之懷疑存在，致使無從為有
    罪之確信時，即應為無罪之判決，此有最高法院76年臺上字
    第4986號判例意旨可資參照。又認定不利於被告之事實，須
    依積極證據，苟積極證據不足為不利於被告事實之認定時，
    即應為有利於被告之認定，更不必有何有利之證據，最高法
    院30年度上字第816號判例可資參照。
三、公訴人認被告黃秀靜涉有施用第一級毒品罪嫌罪嫌，無非以
    ：(一)臺灣臺南地方法院檢察署受保護管束人尿液檢體監管紀
    錄表、臺灣檢驗科技有限公司100年3月10日濫用藥物檢驗報
    告（以酵素免疫分析法EIA初步檢驗，以氣相層析質譜儀GC/
    MS確認檢驗）；(二)刑案資料查註紀錄表、完整矯正簡表；(三)
    被告之供述等情，資為論據。訊據被告堅決否認有何施用第
    一級毒品犯行，辯稱：尿液結果會有嗎啡、可待因反應，是
    因為伊感冒就拿姐姐從她至診所就醫拿的處方藥吃，服用至
    2月23日晚間九點止，伊沒有施用毒品等語。
四、經查，被告黃秀靜對於其在100年2月24日所採尿液經檢驗結
    果確含可待因、嗎啡陽性反應一節，固不爭執，惟始終否認
    施用第一級毒品海洛因，堅稱於驗尿前曾服用其姐姐自診所
    就醫所拿取之感冒藥服用。而據檢察官提出之刑案資料查註
    紀錄表、完整矯正簡表，雖可證明被告前有施用毒品之紀錄
    ，然被告上開所辯，亦符合我國國民常怠於就診而自行購買
    成藥或拿取家人之藥物服用之國情，是非可僅因被告有施用
    毒品前科之不良紀錄即遽認其本次驗尿結果含有可待因、嗎
    啡陽性反應必係其驗尿前施用毒品所致，被告既以前詞置辯
    ，則本件應審究者厥為：被告本次驗尿有無可能是因其服用
    感冒藥所致？
五、查：
  （一）被告黃秀靜前揭所辯，業據其提出醫師譚瑞錦於100年2
        月22日開立予黃士芬之藥單一紙（100年他字第877號卷
        【以下簡稱偵Ａ卷】第27頁）為憑，而該藥單上所載門
        診日期為100年2月22日，而被告採尿日期為100年2月24
        日，亦有臺南地檢署受保護管束人尿液檢體監管紀錄表
        存卷可考（警卷第7頁），是被告辯稱其於驗尿前曾服
        用該診所開立之藥物一節，並非全然無稽。
  （二）雖本院檢送被告提出之藥單詢問行政院衛生署食品藥物
        管理局，服用該藥後，是否會產生嗎啡、可待因之偽陽
        性，該局雖回稱：「來函附件所載藥品中之甘草止咳水
        ，經查成分為Opium Tincture含有嗎啡及可待因。…服
        用複方甘草合劑，從藥物的吸收到尿排泄相當迅速，一
        般於服用後2小時即可在尿液中檢測得嗎啡或可待因成
        分，而服用後在6-8小時內尿液嗎啡或可待因之濃度值
        可維持在閡值300ng/mL以上。服用複方甘草合劑在正常
        治療劑量下其尿液中嗎啡濃度不易超過4000ng/mL;而在
        尿液中可待因濃度方面，服用溶液劑者不易超過2500ng
        /mL」，然該局函文並表示：「前述相關文獻之可待因
        與嗎啡之數值可作為初判之依據，惟文獻數據係一般性
        供參考之原則，施用藥物後可檢出之量與服用劑量、服
        用頻率、尿液採集時間點、個人體質與代謝狀況等因素
        有關，仍可能存在個案之差異」（見該局100年9月8日F
        DA管字第1000058326號函文，本院卷第37頁至第38頁）
        ；而被告於100年2月24日採尿檢驗結果，尿液所含可待
        因之含量為15OO (mg/mL)，嗎啡則為4220（ng/mL），
        故本院再函詢法務部法醫研究所，是否可從被告上開尿
        液檢驗結果所示可待因與嗎啡之含量判斷，是否可能為
        被告服用上開診所開立之藥品所致，該局於100年11月2
        日以法醫毒字第1000006154號函稱：所附100年2月22日
        門診處方箋，其上所行列之藥品BROWN MIXTURE含鴉片
        酊，在鴉片酊中含嗎啡及可待因成分，與該受檢者於10
        0年2月24日採尿受檢時間相吻合，該藥品劑量可導致尿
        液檢查呈可待因及嗎啡陽性反應，若受檢者確實服用該
        藥品，則受檢者之可待因及嗎啡陽性反應可視為醫療用
        藥所致（本院卷第55頁）。
  （三）綜上，被告於100年2月24日所採之尿送驗，無法排除係
        被告於驗尿前服用前述感冒藥經人體代謝後之嗎啡成份
        ，自難僅憑該次採尿鑑定報告中有嗎啡、可待因成份，
        即謂被告在驗尿之前回溯26小時確有施海洛因行為。故
        被告是否如公訴意旨所載於該次採尿前26小時內某時，
        曾施用海洛因，實難僅憑驗報告為斷。
三、綜上所述，被告黃秀靜否認於公訴意旨所載的時間內曾施用
    海洛因，而起訴書就被告該次犯行，除臺灣檢驗科技有限公
    司濫用藥物檢驗報告以外，並未提出其他足供參佐被告有施
    用海洛因的具體事證，諸如施用工具、扣案毒品或其他共犯
    之證述，而採尿之鑑定報告，無法採為被告確曾施用海洛因
    之證明，詳如上述，則本件並無證據可供認定被告有公訴意
    旨所指之施用第一級毒品行為，不能證明被告犯罪，自應為
    無罪之諭知。
據上論斷，應依刑事訴訟法第299條第1項前段、第301條第1項、
毒品危害防制條例第10條第2項、刑法第11條、第41條第前段，
刑法施行法第1條第1項判決如主文。
本案經檢察官詹尚晃到庭執行職務
中    華    民    國   100    年    11    月    29    日
                  刑事第十三庭  審判長法  官  莊玉熙
                                      法  官  魏玉英
                                      法  官  周宛瑩
以上正本證明與原本無異。
如不服本判決應於收受本判決後10日內向本院提出上訴書狀，並
應敘述具體理由。其未敘述上訴理由者，應於上訴期間屆滿後20
日內向本院補提理由書狀（均須按他造當事人之人數附繕本）「
切勿逕送上級法院」。
                                      書記官  余富誠
中    華    民    國   100    年    11    月    30    日